臺灣臺北地方法院交通事件裁定　　　　 96年度交聲字第982號
原處分機關　臺北市交通事件裁決所
異　議　人
即受處分人　甲○○
上列異議人即受處分人因違反道路交通管理處罰條例案件，對於
臺北市交通事件裁決所中華民國96年8月1日所為之處分（原處分
案號：北市裁四字第裁22—Ｚ6Ａ000755號），聲明異議，本院
裁定如下：
    主  文
異議駁回。
    理  由
一、按汽車在行駛途中，不得驟然或任意變換車道，如欲超越前
    車或變換車道時，應先顯示方向燈告知前後車輛，並保持安
    全距離及間隔，方得超越或變換車道，高速公路及快速公路
    交通管制規則第11條定有明文。又按汽車行駛於高速公路、
    快速公路或設站管制之道路，不遵使用限制、禁止、行車管
    制及管理事項之管制規則而未依規定變換車道者，處汽車駕
    駛人新臺幣（下同）3,000元以上6,000元以下罰鍰，並予記
    違規點數1點，道路交通管理處罰條例第33條第1項第4款、
    第63條第1項第1款，亦分別定有明文。
二、本件異議人即受處分人甲○○於民國96年5月6日晚間7時55
    分許，駕駛車牌號碼DQ—4861號自用小客車（下稱系爭肇事
    車輛），行經國道三號高速公路北向41公里777公尺處，因
    未依規定變換車道，與同向後方由闕伯全所駕駛車號5770—
    AA號自用小客車（下稱系爭受損車輛）發生擦撞而肇事，經
    內政部警政署國道公路警察局第六警察隊樹林分隊員警賴順
    漢、盧建文到場處理，並以受處分人有「未依規定變換車道
    肇事無傷亡」之違規事實，依違反道路交通管理處罰條例第
    33 條第1項第4款規定當場掣單舉發。受處分人未曾向原處
    分機關即臺北市交通事件裁決所提出申訴，原處分機關遂依
    舉發結果，以受處分人確有「行駛高速公路未依規定變換車
    道」之違規行為，依道路交通管理處罰條例第33條第1項第4
    款、第63條第1項第1款（裁決書漏載上開第1項第1款，併予
    更正）之規定，裁處受處分人罰鍰6,000元，並記違規點數1
    點。
三、聲明異議意旨略以：伊於96年5月6日晚間7點55分，駕駛系
    爭肇事車輛，行駛在國道三號北上路段41點7公里處，遇到
    外側車道發生交通事故造成道路於四線道縮減成兩線道，伊
    於時速不到10公里的車速下，打上左邊方向燈的號誌後，從
    第3線道在維持安全距離下逐漸往內側車道縮減，當系爭肇
    事車輛之車身已駛入左方車道後，竟遭後方車輛未保持安全
    距離追撞本車，後方車輛的前方保險桿擦撞到系爭肇事車輛
    後方保險桿，以致後方車輛之保險桿螺絲鬆脫，而系爭肇事
    車輛之保險桿也有些許掉漆刮痕。由於系爭肇事車輛之車身
    已全部駛入上開車道內，享有行駛路權，並非強行變換車道
    ，爰提出聲明異議云云。
四、訊據受處分人甲○○固不否認於95年5月6日晚間7時55分許
    ，駕駛系爭肇事車輛，行經國道三號高速公路北向41公里
    777公尺處時，其車輛左後側保險桿與同向後方由闕伯全駕
    駛之系爭受損車輛之右前側保險桿發生擦撞，致系爭受損車
    輛之右前保險桿螺絲鬆脫之事實，惟辯稱：其車輛車身已全
    部駛入左方車道，應享有行駛路權，非強行變換車道云云。
    經查，系爭肇事車輛與後方同向之系爭受損車輛發生擦撞肇
    事之地點，為國道三號高速公路北向41公里777公尺處之內
    側車道，肇事時經到場處理員警測量系爭肇事車輛之左側車
    頭距高速公路內側護欄為1.8公尺、車尾部分為2.2公尺，而
    後車即系爭受損車輛之左側車頭及車尾，距離內側護欄則均
    為0.6公尺等情，有道路交通事故現場圖在卷可稽（見本院
    卷宗第14頁），顯可知受處分人所駕駛之系爭肇事車輛於駛
    入左側車道後尚未完全拉直，亦未完全進入最內側車道，並
    非如受處人所辯該車車身已全部駛入車道內。其次，受處分
    人於事故發生時坦承：「（問：你車發現危險距離對方多遠
    ？採取何種反應措施？）2至3公尺，無煞車。」等語，且系
    爭受損車輛之駕駛闕伯全亦供稱：「（問：你車發現危險距
    離對方多遠？採取何種反應措施？）與該車很近，有踩煞車
    。」等語（見本院卷宗第16頁至第17頁），兩相對照，亦可
    知系爭肇事車輛於駛進左側車道時，並未與後車保持足夠之
    行車安全間距，應係強行變換車道不當，致與在後之系爭受
    損車輛擦撞肇事。再者，由現場採證相片所示系爭肇事車輛
    與系爭受損車輛間之受損情形詳細以觀（見本院卷第18頁至
    第19頁），可知系爭受損車輛之右前側保險桿應係經由系爭
    肇事車輛之左後側保險桿由後向前之碰撞與牽引，方會自右
    往左前彎曲、脫落等情，因若真如受處分人所述，系爭肇事
    車輛之車身係已全部駛入車道內後，方致生本件事故，則系
    爭受損車輛必係以其前方保險桿之正面，與系爭肇事車輛之
    後方保險桿發生碰撞，但如此一來，即無從造成上開現場採
    證相片所示之實際車輛受損情形，是受處分人上開所辯，顯
    與事理有違。此外，系爭肇事車輛於肇事當時，天候晴、夜
    間無照明、道路型態為直路、路面乾燥無障礙物、視距良好
    ，益徵受處分人於肇事時並無不能注意之情事，此有本院函
    查內政部警政署國道公路警察局第六警察隊96年9月29日公
    警六交字第0960672540號回函檢附之道路交通事故現場圖、
    事故調查報告表、談話紀錄表、現場採證照片12幀附卷可稽
    （見本院卷第13頁至第19頁），是受處分人以前開陳詞置辯
    ，應屬事後卸責之詞，不足採信。綜上，本件事證明確，受
    處分人上開違規行為堪予認定。
五、綜上所述，受處分人確有於上開時、地，駕駛系爭肇事車輛
    ，行駛於高速公路未依規定變換車道之行為，是原處分機關
    依道路交通管理處罰條例第33條第1項第4款、第63條第1項
    第1款（裁決書漏載第1項第1款）之規定，裁處受處分人罰
    鍰6,000元，並記違規點數1點，核無違誤。從而，本件異議
    為無理由，應予以駁回。
六、據上論斷，應依道路交通案件處理辦法第19條，裁定如主文
    。
中    華    民    國    96    年    10    月    22    日
                  交通法庭    法  官  葉力旗
上正本證明與原本無異。
如不服本裁定應於送達後5日內向本院提出抗告狀
                              書記官  林碧華
中    華    民    國    96    年    10    月    22    日
